最高法院刑事判決　　　　　　　　　　　　　　　　　八十七年度台上字第七二號
　　上　訴　人　台灣高等法院檢察署檢察官
　　被　　　告　甲○○
　　選任辯護人　連銀山律師
右上訴人因被告偽造文書案件，不服台灣高等法院中華民國八十六年九月三日第二審
更審判決（八十四年度重上更(四)字第一三一號），起訴案號：台灣台北地方法院檢察
署（七十九年度偵字第三五○五號），提起上訴，本院判決如左：
    主  文
上訴駁回。
    理  由
按刑事訴訟法第三百七十七條規定，上訴於第三審法院，非以判決違背法令為理由，
不得為之。是提起第三審上訴，應以原判決違背法令為理由，係屬法定要件。如果上
訴理由狀並未依據卷內訴訟資料，具體指摘原判決不適用何種法則或如何適用不當，
自應認其上訴為違背法律上之程式，予以駁回。本件檢察官上訴意旨略稱：(一)告訴人
沈君墻於歷次審理中迭稱，渠於民國七十三年間，始知要成立沈家企業有限公司（下
稱沈家公司），並同意被告甲○○以股份平均為條件。詎沈家公司早於七十一年六月
十一日即成立，當時各告訴人均不知情，顯係被告偽造同意書、公司章程等文件，據
以申請公司設立登記。原判決不察，遽認被告事前即獲授權，而認無偽造文書犯行，
其認定事實顯與卷內資料不符，而有證據與理由矛盾之違法。(二)證人沈謝寶雖曾委人
代撰聲明書，表示知悉設立公司之事，並言及其他股東亦同等情；然證人謝素蓮於原
審初次審理時，供證該聲明書旨在請假，原審未傳沈謝寶究明真意，卻採信與被告利
害一致而代撰該聲明書之田相供述，遽予認定該聲明書內容為實在，亦有違證據法
則。(三)被告所提七十八年六月二十八日股東會議記錄，曾載有向上海商業銀行台北分
行抵押貸款新台幣（下同）一億四千五百萬元之決議，然依卷附被告持以設定抵押權
之資料記載，該一億四千五百萬元貸款，係分三筆設定，其存續期間分別起於七十五
年至七十七年之間，均在上開股東會議之前，足證該會議記錄係事後偽造，企圖掩飾
事前未經同意之不當借款，原審不察，遽為有利被告之認定，顯有調查未盡之違法等
語。惟查，原判決以公訴意旨略稱：告訴人沈浩然、沈梅子、沈秀琴及被告均為告訴
人沈君墻之養子女，被告為謀獨攬家族產業，於七十一年六月十一日，偽造沈君墻、
沈浩然、沈梅子、沈秀琴為股東名義，各出資四十萬元，被告出資二千九百六十萬元
（實為二千七百六十萬元），申請設立沈家公司，資本額三千二百萬元（實為三千萬
元）；七十三年五月十日，向台北市政府工務局申請將沈君墻所有坐落台北市○○段
○○段一二二－二、一二三地號二筆土地上所建造大樓起造人名義（由沈君墻）變更
為沈家公司；七十五年二月二十八日及七十八年六月二十八日，復未經沈家公司股東
同意，偽造同意書，申請變更公司章程之營業項目，向上海商業銀行台北分行抵押貸
款一億四千五百萬元，因認被告連續犯有刑法第二百十六條第二百十條行使偽造私文
書罪嫌。但經原審調查證據之結果，認不能證明被告犯罪，乃維持第一審諭知被告無
罪之判決，駁回檢察官在第二審之上訴，已詳述其認定之理由。按告訴人之陳述有部
分前後不符，何者為可採，事實審法院本得參酌其他相關證據為自由之判斷，苟無違
證據法則，即難指為違法。本件告訴人沈君墻、沈梅子、沈秀琴於偵審中均分別曾為
被告有利或不利之陳述，而沈家公司資金悉由被告所出，原判決已詳述其調查審認之
結果，並參酌其他相關證據，認被告以告訴人等人為股東名義，成立沈家公司，事前
均經告訴人等同意，並無偽造同意書及公司章程等情事，乃事實審法院採證認事職權
之適法行使，既無違證據法則，不能指為違法。又證人沈謝寶於第一審法院出具聲明
書，其內容略以：「沈家公司成立時，本人股權四十萬元正，本人皆知，並授權甲○
○代刻木質之沈家公司股東章，且公司之經營及股東權益的行使，皆委託甲○○全權
處理，其餘股東情況與本人相同。」（見一審卷第一四六頁）。證人沈謝寶於原審供
證託由證人田相書寫上開說明書，而田相亦供證確依沈謝寶之意思代寫該聲明書
，另觀諸該聲明書內容，顯非旨在請假，原判決未採信謝素蓮證言，而採田相證詞
，既已說明其取捨之意見，難謂有理由不備或違反證據法則之違法。而證人沈謝寶於
原審已應傳到庭並供證甚詳，上訴指原審未傳訊沈謝寶究明其書寫聲明書之真意，顯
與卷內資料不符。再沈家公司於七十八年六月二十八日上午十時召開股東會，決議以
沈家大樓及沈君墻所有該大樓基地，向上海商業銀行台北分行抵押貸款一億四千五百
萬元（見原審卷第九四頁），之後，果於七十八年七月三十一日，以上開房地為抵押
權設定登記，有被告隨其答辯狀提出之土地登記簿謄本二份附本院卷可稽。雖上開抵
押權存續期間均自七十五年十二月十八日起，但設定抵押權登記日期既在七十八年七
月三十一日，則上訴指本件抵押權存續期間分別起於七十五年至七十七年之間，均在
上述股東會議紀錄之前，認該會議紀錄係事後偽造，企圖掩飾事前未經沈君墻同意之
不當借款云云，顯屬誤會，且與上述卷內設定抵押權登記之日期資料不符。從而，上
訴意旨所指摘原判決違法情事，顯與法律規定得為第三審上訴理由之違法情形不相適
合，其上訴違背法律上之程式，應予駁回。末查，本件係從程序上維持原審無罪之判
決，台灣士林地方法院檢察署移送該署八十六年度偵字第一一一七五號偽造文書一案
（含同署八十四年度偵字第四三八八號，及台灣基隆地方法院檢察署八十四年度偵字
第一二二九號案卷）請併本件審理，因與本件無裁判上一罪關係，且本件之上訴不合
法，本院無從併案審判，應予退回依法辦理，附為明。
據上論結，應依刑事訴訟法第三百九十五條前段，判決如主文。
中      華      民      國    八十七    年      一      月      九      日
                              最高法院刑事第二庭
                                  審判長法官  施  文  仁
                                        法官  陳  炳  煌
                                        法官  張  淳  淙
                                        法官  洪  文  章
                                        法官  林  錦  芳
      右正本證明與原本無異
                                              書  記  官
中      華      民      國    八十七    年      一      月     十三     日
